臺灣嘉義地方法院刑事判決　　　　　　96年度交簡上字第58號
上　訴　人　臺灣嘉義地方法院檢察署檢察官
上　訴　人
即　被　告　乙○○
上列上訴人因被告過失傷害案件，不服本院九十六年度嘉交簡字
第四三一號中華民國九十六年五月三十一日第一審簡易判決處刑
（聲請簡易判決處刑書案號：臺灣嘉義地方法院檢察署九十六年
度偵字第三二七六號），提起上訴，本院管轄之第二審合議庭判
決如下：
    主  文
原判決撤銷。
乙○○因過失傷害人，處有期徒刑月，如易科罰金，以新臺幣
壹仟元折算壹日，減為有期徒刑壹月又拾伍日，如易科罰金，以
新臺幣壹仟元折算壹日。緩刑貳年。
    事  實
一、乙○○於民國九十五年十一月二日八時四十五分許，駕駛車
    牌號碼SB—3153號自用小客車，沿嘉義縣中埔鄉○○○○○
    路由西往東方向行駛，行經嘉義縣中埔鄉○○村○○路○段
    六七三號前，欲右轉往南行駛時，原應注意汽車行駛至交岔
    路口，轉彎車應讓直行車先行，且當時天候為晴，視距良好
    ，路面無缺陷，亦無障礙物，並無不能注意之情形，竟疏未
    注意及此，未讓同向直行車先行，即貿然於上開路口右轉，
    適同一時、地，有甲○○○騎乘車牌號碼UHJ—135號輕型機
    車，沿上開臺十八線公路自乙○○車輛之右後側同向直行而
    來，亦因疏於注意車前狀況，閃避不及，致乙○○車輛之右
    後車尾與甲○○○機車之前車頭發生擦撞，甲○○○因而人
    車倒地，致甲○○○第二腰椎閉鎖性及外傷性骨折、臀部挫
    傷併血腫之傷害。乙○○於肇事後，於偵查犯罪職權之機關
    或公務員尚未查知其車禍之過失傷害犯罪事實前，向至現場
    處理之警員，主動告知其為肇事人，自首而接受裁判。
二、案經甲○○○訴由嘉義縣警察局中埔分局報告臺灣嘉義地方
    法院檢察署檢察官偵查後聲請簡易判決處刑。
    理  由
一、按被告以外之人於審判外之陳述，經當事人於審判程序同意
    作為證據，法院審酌該言詞陳述或書面陳述作成時之情況，
    認為適當者，亦得為證據。當事人、代理人或辯護人於法院
    調查證據時，知有第一百五十九條第一項不得為證據之情形
    ，而未於言詞辯論終結前聲明異議，視為有前項之同意，刑
    事訴訟法第一百五十九條之五定有明文。查本件認定事實所
    引用之證人甲○○○之證詞、嘉義縣中埔分局道路交通事故
    談話紀錄表、道路交通事故調查報告表（一）（二）、道路
    交通事故現場圖、現場照片、嘉義縣道路交通事故肇事人自
    首情形紀錄表、財團法人天主教聖馬爾定醫院診斷證明書、
    和解筆錄影本、本院電話紀錄表等證據方法，被告於本院行
    準備程序時表示同意調查，且經本院於審理逐一提示予被告
    表示意見，被告未於言詞辯論結前聲明異議。而被告於本院
    行準備程序時及審理時坦認犯行，本院審酌採納上開傳聞證
    據，無礙被告於程序上之彈劾詰問權利，而認上開傳聞證據
    合於刑事訴訟法第一百五十九條之四及同法第一百五十九條
    之五等規定，因而具證據能力，合先敘明。
二、訊據被告乙○○對於上揭時、地駕車肇事致被害人甲○○○
    受有前揭傷勢等情，於本院審理時自白不諱（本院卷第三十
    頁、第三十四頁至第三十六頁），並經被害人甲○○○於警
    詢時指訴綦詳（警卷第六頁至第八頁），復有嘉義縣警察局
    中埔分局製作之道路交通事故現場圖、道路交通事故調查報
    告表（一）、（二）及現場照片十二幀（見警卷第九頁至第
    十七頁）在卷可稽；而被害人確受有「第二腰椎閉鎖性及外
    傷性骨折、臀部挫傷併血腫」之傷害，亦有財團法人天主教
    聖馬爾定醫院診斷證明書一份在卷可稽（見警卷第二十六頁
    ）；其次，自前開現場圖及照片顯示，被告所駕之自小客車
    右後車尾（車燈附近）有刮擦痕（警卷第十五頁至第十六頁
    ），被害人機車左側把手、後視鏡處受損，足認被害人直行
    進入交岔路口之際，與同向在交岔路口右轉之被告自小客車
    右後車尾發生碰撞，準此，被害人所受前開傷勢，確係因被
    告所駕車輛右後車尾靠近車燈部位與被害人所騎機車左把手
    、後照鏡發生踫撞，肇致被害人人、車倒地受有傷害等情，
    要屬無疑。
三、按汽車行駛至交岔路口，轉彎車應讓直行車先行，道路交通
    安全規則第一百零二條第一項第七款定有明文。查本件被告
    駕駛自小客車，於行經上開路段時，理應知悉並注意上開交
    通安全規則，以防止危險發生，佐以被告係合法考領有駕駛
    執照之人，有上開調查報告表之記載可據及於警訊、審理中
    自承在卷，其對於應遵守上開規定自應知之甚稔，且依卷附
    之道路交通事故調查報告表所載，本件肇事當時係天候晴、
    日間自然光線、柏油路面乾燥無缺陷、無障礙物、視距良好
    等情狀，被告並無不能注意之情事，詎仍疏未注意上開規定
    ，因而肇事，致被害人受有上述之傷害。另道路交通安全規
    則第九十四條第三項亦規定「汽車行駛時，駕駛人應注意車
    前狀況，並隨時採取必要之安全措施」，查本件被害人直行
    進入交岔路口之際，與同向在交岔路口右轉之被告自小客車
    右後車尾發生碰撞，已如前述，是以兩車之相對位置、車輛
    發生碰撞位置等判斷，被害人甲○○○行經上揭路口，應可
    見被告同向在前於路口右轉，被害人應有時間反應，尚非猝
    不及防，然仍未注意車前狀況，致其左側機車把手、後視鏡
    與被告右後車尾靠近車燈附近發生碰撞，是被害人就本件車
    禍之發生，亦有未注意車前狀況，隨時採取必要安全措施之
    過失，亦堪認定，惟上開車禍既係被告前開過失行為所合併
    肇致，被告即不得因此解免其過失責任。又被害人因本件車
    禍受有上開傷害，已如前述，被告過失行為與被害人之傷害
    結果間，顯具有相當因果關係。綜上，本件事證明確，被告
    過失致被害人受有傷害犯行，堪以認定。
四、核被告所為，係犯刑法第二百八十四條第一項前段之過失傷
    害罪。又其於事故發生後，於偵查犯罪職權之機關或公務員
    尚未查知其車禍之過失傷害犯罪事實前，向至現場處理之警
    員，主動告知其為肇事人，並接受裁判之情，有道路交通事
    故肇事人自首情形紀錄表一紙在卷可稽，是被告所為與刑法
    第六十二條前段規定自首之條件相符，爰依法減輕其刑。
五、原審以被告罪證明確，因予論罪科刑，固非無見。惟查：（
    一）本件被害人就本件車禍之發生亦有過失，已如前述，原
    審認為僅被告有肇事責任，尚有未洽。（二）被告於上訴後
    ，在本院宣判前與被害人成立和解，賠償新台幣三十萬元完
    畢，此有和解筆錄影本、本院電話紀錄存卷足參，原審就此
    部分未及審酌，亦有未洽。（三）被告犯罪後，中華民國九
    十六年罪犯減刑條例，已於九十六年七月四日制訂公布，並
    於同年七月十六日施行生效，本件被告上揭過失傷害犯行，
    係在九十五年十一月二日所為，被告於原審又受有期徒刑一
    年六月以下刑之宣告，合於同條例第二條第一項及第三條第
    一項減刑條件，原審未及適用該減刑條例（詳後述），自有
    未洽。被告上訴意旨以原審未考量被告與被害人之過失程度
    ，及被告已與被害人達成和解等情，認量刑過重，尚非無據
    ，即應由本院予以撤銷改判。至檢察官循告訴人請求，上訴
    意旨以原審量刑太輕為由，而指摘原判決不當，自無理由。
    爰審酌被告本應謹慎小心維護自身及參與道路交通者之安全
    ，竟疏於行車安全之注意義務因而肇事，致被害人受有傷害
    ，及被害人就車禍之發生，亦同為肇事原因而與有過失，另
    被告犯後自首於前，嗣於本院上訴審宣判前與被害人達成和
    解，另被告並無犯罪紀錄，素行良好（有臺灣嘉義地方法院
    檢察署刑案資料查註紀錄表及臺灣高等法院被告前案紀錄表
    各一份附卷可按）等一切情狀，量處如主文第二項所示之刑
    ，併諭知易科罰金之折算標準。再按犯罪在中華民國九十六
    年四月二十四日以前者，除本條例另有規定外，依下列規定
    減刑：一、死刑減為無期徒刑。二、無期徒刑減為有期徒刑
    二十年。三、有期徒刑、拘役或罰金，減其刑或金額二分之
    一。中華民國九十六年罪犯減刑條例第二條第一項定有明文
    。本件被告上揭犯行係在九十六年四月二十四日以前所為，
    復無不得減刑之例外情形，自合於減刑條件，爰併諭知減得
    之刑及易科罰金之折算標準。
六、末查被告並無犯罪紀錄，有臺灣嘉義地方法院檢察署刑案資
    料查註紀錄表及臺灣高等法院被告前案紀錄表各一份附卷可
    按，素行尚佳，於警訊時及偵查中均坦認犯行，深表悔悟，
    堪認係因一時失慮致罹刑典，並業與被害人達成和解，給付
    三十萬元完畢，有和解筆錄、電話紀錄各一份存卷足參，當
    知所警惕，信無再犯之虞，本院認其所受宣告之刑，以暫不
    執行為適當，併予宣告緩刑二年，用啟自新，以觀後效。
據上論斷，應依刑事訴訟法第四百五十五條之一第一項、第三項
、第三百六十九條第一項前段、第三百六十四條、第二百九十九
條第一項前段，刑法第二百八十四條第一項前段、第六十二條前
段、第四十一條第一項前段、第七十四條第一項第一款，刑法施
行法第一條之一第一項、第二項前段，中華民國九十六年罪犯減
刑條例第二條第一項第三款、第七條、第九條，判決如主文。
本案經檢察官蔡彥守到庭執行職務。
中　　華　　民　　國　　96　　年　　8 　　月　　31　　日
                  刑事第一庭  審判長法  官  許進國
                                    法  官  蔡廷宜
                                    法  官　黃琴媛
上列正本證明與原本無異。
本件不得上訴。
中　　華　　民　　國　　96　　年　　8 　　月　　31　　日
                        　　        書記官　李彩娥
